【裁判字號】    89,易緝,136
【裁判日期】    890928
【裁判案由】    侵占
【裁判全文】
臺灣板橋地方法院刑事判決                        八十九年度易緝字第一三六號
    公  訴  人  臺灣板橋地方法院檢察署檢察官
    被      告  丙○○
右列被告因侵占案件，經檢察官提起公訴（八十八年度偵字第二二０八三號），本院
判決如左：
    主  文
丙○○無罪。
    理  由
一、公訴意旨略以：緣被告丙○○與告訴人晨達企業有限公司（下稱晨達公司）負責
    人乙○○為舊識，乙○○即於民國八十八年四月間，委託被告代為購買鍍鋅鐵皮
    材料，並交付購買材料費用計新台幣（下同）六十五萬四千七百十元，詎被告竟
    於受委託並收受前揭材料費用後，竟意圖為自己不法之所有，並未代購材料，反
    將前開款項侵占入己，因認被告涉犯刑法第三百三十五條第一項之侵占罪嫌。
二、按犯罪事實應依證據認定之，無證據不得推定其犯罪事實；又不能證明被告犯罪
    或其行為不罰者，應諭知無罪之判決，刑事訴訟法第一百五十四條、第三百零一
    條第一項分別定有明文。所謂認定犯罪事實之證據，係指足以認定被告確有犯罪
    行為之積極證據而言。又認定犯罪事實所憑之證據，雖不以直接證據為限，間接
    證據亦包括在內，然而無論直接證據或間接證據，其為訴訟上之證明，須於通常
    一般之人均不致有所懷疑，而得確信其為真實之程度，始得據以為有罪之認定，
    倘其證明尚未達到此一程度，而有合理之懷疑存在時，事實審復已就其心證上理
    由予以闡述，敘明如何無為有罪之確信，因而為無罪之判決，尚不得任意指為違
    法，最高法院分別著有二十九年上字第三一０五號、七十六年台上字第四九八六
    號判例可供參考。次按告訴人之告訴，係以使被告受刑事訴追為目的，是其陳述
    是否與事實相符，仍應調查其他證據以資審認，此有最高法院五十二年台上字第
    一三００號判例可循。訊據被告丙○○堅決否認有何前揭侵占犯行，辯稱：伊係
    承鋒風管有限公司（下稱承鋒公司）之負責人，向晨達公司購買風管及其週邊材
    料之生意往來約有七、八年，自八十八年一月間起，因部分廠商遲未支付工程款
    ，以致公司財務發生困難，尚積欠晨達公司六十五萬四千七百十元之貨款，告訴
    人提出之支票三張即為支付上開貨款所簽發，支票退票後，伊簽發四張本票予告
    訴人晨達公司負責人乙○○，惟仍無法兌現，伊與乙○○等人於八十八年五月十
    七日簽署協議書，對方事先打字後請伊簽名，因此並未詳看協議書內容，晨達公
    司並未委託伊向第三人公司購買鍍鋅鐵皮材料，亦未交付現金六十五萬四千七百
    十元等語。
三、公訴意旨認被告丙○○涉犯侵占罪嫌，無非以「被告經傳喚雖未到庭應訊，然右
    揭犯罪事實，業據告訴代理人徐滄明律師指訴歷歷，而被告於晨達公司發現侵占
    材料費用之情後，曾交付支票面額分別為二萬四千五十八元、七萬二千三百四十
    五元及十五萬九千九百十五元之支票三張以為清償，復於支票因成為拒絕往來戶
    不獲兌現後，為避免晨達公司追索，立具協議書一紙並簽發票面金額分別為十萬
    元、二十萬元、二十萬元及十五萬四千七百十元之本票四張予晨達公司等情，有
    支票三張、本票四張及協議書一紙附卷可佐，且被告於該協議書上尚自承挪用受
    託購買鍍鋅鐵皮材料費用計六十五萬四千七百十元。」等情為其論據。
四、經查：
  (一)告訴人晨達公司指訴該公司委託被告丙○○購買鍍鋅鐵皮材料，因而交付六十五
    萬四千七百十元，被告侵占入己後，因東窗事發無法隱瞞，於是開立支票三張清
    償，惟支票到期遭退票，再主動簽立協議書，並開立本票四張分期清償云云，惟
    上開本票四張面額共六十五萬四千七百十元，與告訴人委託款項相符，惟支票三
    張之面額分別為二萬四千五十八元、七萬二千三百四十五元、十五萬九千九百十
    五元，總額僅二十五萬六千三百十八元，與告訴人委託款項差距甚大，倘被告自
    承侵占六十五萬四千七百十元，何以僅簽發面額共二十五萬六千三百十八元之支
    票三張？縱因上開支票均屬客票，面額無法與委託款項相一致，惟告訴人在未要
    求被告另簽發本票或支票以為保障之情形下，即接受款項差距甚多之支票，實有
    違常情，告訴人上開指訴容有合理之懷疑存在，尚難遽信。
  (二)被告丙○○於八十八年三月間，向告訴人晨達公司購買價款為十五萬九千九百十
    五萬元之風管週邊材料，有被告提出之統一發票及客戶對帳單影本各一紙附卷可
    稽，該款項恰與上開到期日為八十八年七月三十一日之支票面額完全相同，該金
    額並非整數，倘非同一筆款項當非如此巧合，堪認系爭支票三張，應係被告為給
    付晨達公司之貨款所簽發之支票，被告所辯尚有所據，應堪採信。
  (三)證人即晨達公司職員甲○○到庭證稱：「我們公司於八十八年四月間委託被告購
    買鍍鋅鐵皮材料，因他買較便宜，之前有委託他買二、三次沒問題，本次委託他
    買數量再查報，金額共六十五萬四千七百十元，在臺北縣林口鄉南勢村南勢三十
    九之十二號工廠內交款，交款時與廠商已談好才付現金，同年四月間我們要使用
    材料時一再催他，他卻未交貨，被告於四月底才坦承將錢用掉：：：」等語（見
    本院八十九年一月十二日訊問筆錄）。告訴人晨達公司既已多次委託被告丙○○
    向第三人廠商購買鍍鋅鐵皮材料，對於該廠商名稱、購貨數量、金額、憑據等資
    料應知之甚詳，惟告訴人迄未提出相關資料，實有違常情。
  (四)告訴人晨達公司交付現金六十五萬四千七百十元予被告丙○○，其金錢來源為何
    ？告訴人代表人乙○○供稱其於八十八年四月十五日向第一商業銀行提款二百三
    十五萬四千四百九十二元，將其中六十五萬四千七百十元交付被告，作為委託購
    買貨物之用，上開款項均為現金云云，固提出現金支出傳票影本一張在卷可查，
    惟告訴人提領現金倘作為不同目的使用，理應提領整數金額之款項，告訴人提領
    二百三十五萬四千四百九十二元現金，應為支付單一金額，較為合理，從而告訴
    人提出上開證據，尚不足以證明委託款項之來源。
  (五)至於告訴人晨達公司提出之協議書，其內容固為該公司委託被告向第三人公司購
    買鍍鋅鐵皮材料，然該協議書以打字而成，顯係告訴人事先擬妥後請被告簽署，
    被告供稱其因積欠告訴人公司六十五萬四千七百十元之貨款，並無爭議，所以未
    看其內容即簽名等語，尚未違反常理甚巨，堪以採信。
五、綜上諸情參互以析，被告丙○○積欠告訴人晨達公司六十五萬四千七百十元，應
    係被告向告訴人公司購買風管週邊材料之貨款，並非告訴人公司委託被告向其他
    廠商購買鍍鋅鐵皮材料之款項。此外，復查無其他積極證據足證被告涉有刑法第
    三百三十五條第一項之侵占罪嫌，揆諸前開規定及判例意旨，自應為無罪之諭知
    ，以昭審適。
據上論斷，應依刑事訴訟法第三百零一條第一項，判決如主文。
本案經檢察官陳明珠到庭執行職務。
中      華      民      國      八十九      年     九     月   二十八   日
                                      臺灣板橋地方法院刑事第六庭
                                          法  官  侯  志  融
右正本證明與原本無異。
如不服本判決，應於判決送達後十日內向本院提出上訴狀（應附繕本），上訴於臺灣
高等法院。
                                          書記官  陳  淑  芳
中      華      民國      八十九      年     十     月     三     日


司法院資訊處製作；財團法人民間司法改革基金會備份。
